臺灣彰化地方法院刑事判決
110年度訴字第769號
公  訴  人  臺灣彰化地方檢察署檢察官
被      告  洪瑞辰



選任辯護人  李偉廷律師
上列被告因加重詐欺等案件，經檢察官提起公訴（110年度偵字
第8409號），本院改依簡式程序審理後，檢察官聲請改依協商程
序而為判決，判決如下：
    主  文
洪瑞辰犯三人以上共同詐欺取財罪，共貳罪，各處有期徒刑壹年
貳月。應執行有期徒刑壹年參月。緩刑參年，並應於本判決確定
後壹年內向公庫支付新臺幣捌萬元，及依臺中市○○區○○○○○000○○
市○○○000號調解書、本院110年度彰司刑移調字第359號調解程序
筆錄所示內容履行支付損害賠償。
    理  由
一、本案犯罪事實及證據，除證據部分增列：「被告洪瑞辰於本
    院程序中之自白、彰化縣警察局彰化分局民國110年11月15
    日彰警分偵字第1100050608號函及所附職務報告、臺中市○○
    區○○○○○000○○市○○○000號調解書、本院110年度彰司刑移調
    字第359號調解程序筆錄各1件」之外，其餘均引用臺灣彰化
    地方檢察署檢察官起訴書之記載（如附件）。
二、本案業經檢察官與被告、辯護人於審判外達成協商之合意，
    且被告認罪，合意內容為：「被告所為，係涉組織犯罪防制
    條例第3條第1項之參與犯罪組織罪、犯刑法第339條之4第1
    項第1款、第2款之三人以上共同詐欺取財等罪嫌，同時亦犯
    洗錢防制法第14條第1項之洗錢罪嫌，被告認罪，共二罪，
    各願受有期徒刑1年2月，應執行有期徒刑1年3月，緩刑3年
    ，並應於判決確定後一年內向公庫支付新臺幣（下同）8萬
    元，並應履行臺中市○○區○○○○○000○○市○○○000號調解書、本
    院110年度彰司刑移調字第359號調解程序筆錄內所定履行條
    件。另犯罪所得部分，因已賠償被害人，故不予沒收。」經
    查：
　㈠起訴書之證據並所犯法條欄，就加重詐欺部分雖認為被告同
    時該當第339條之4第1項第1款「冒用政府機關或公務員名義
    」之加重要件，但於犯罪事實欄及附表均僅記載詐欺集團係
    以「猜猜我是誰」之手法進行詐騙，而未記載詐欺集團有何
    冒用政府機關或公務員名義之行為。佐以本案被害人二人亦
    僅證稱詐欺集團係冒裝親友進行詐騙。足見起訴書之證據並
    所犯法條欄關於第339條之4第1項第1款之記載應屬贅載，惟
    此僅係款次之變動，無庸變更起訴法條。同理，上開協商合
    意內容係認被告所為均涉犯「三人以上共同詐欺取財罪」，
    則關於第339條之4第1項第1款之記載應屬贅載。
　㈡本案被告雖構成組織犯罪防制條例第3條第1項後段之參與犯
    罪組織罪，然因該條例第3條第3項強制工作之規定業經司法
    院大法官釋字第812號解釋宣告違憲，並自該解釋公布之日
    起失其效力，自不得再依該規定對被告宣告刑前強制工作，
    是上開協商合意內容未宣告強制工作，應屬妥適。
　㈢此外，上開協商合意並無刑事訴訟法第455條之4第1項所列情
    形之一。從而，檢察官聲請改依協商程序而為判決，本院爰
    不經言詞辯論，於協商合意範圍內為協商判決。
三、依刑事訴訟法第455條之2第1項、第455條之4第2項、第455
    條之8、第454條第2項，判決如主文。
四、本件協商判決除有刑事訴訟法第455條之4第1項第1款於本院
    訊問程序終結前，被告撤銷協商合意或檢察官撤回協商聲請
    者；第2款被告協商之意思非出於自由意志者；第4款被告所
    犯之罪非第455條之2第1項所定得以聲請協商判決者；第6款
    被告有其他較重之裁判上一罪之犯罪事實者；第7款法院認
    應諭知免刑或免訴、不受理者情形之一，及違反同條第2項
    「法院應於協商合意範圍內為判決；法院為協商判決所科之
    刑，以宣告緩刑或2年以下有期徒刑、拘役或罰金為限」之
    規定者外，不得上訴。
五、如不服本判決，且有前述得提起上訴之情形，應於判決送達
    後20日內，以書狀敘述理由，向本院提出上訴（告訴人或被
    害人對於判決如有不服請求檢察官上訴者，其上訴期間之計
    算係以檢察官收受判決正本之日期為準。）（須附繕本）。
本案經檢察官蔡奇曉提起公訴，檢察官陳靚蓉到庭執行職務。
中　　華　　民　　國　　111 　年　　4 　　月　　29　　日
                  刑事第六庭    法      官  張琇涵
以上正本證明與原本無異。
中　　華　　民　　國　　111 　年　　4 　　月　　29　　日
                                書  記  官  潘佳欣
附錄論罪科刑法條全文：
中華民國刑法第339條之4
犯第339條詐欺罪而有下列情形之一者，處1年以上7年以下有期
徒刑，得併科1百萬元以下罰金：
一、冒用政府機關或公務員名義犯之。
二、三人以上共同犯之。
三、以廣播電視、電子通訊、網際網路或其他媒體等傳播工具，
    對公眾散布而犯之。
前項之未遂犯罰之。

組織犯罪防制條例第3條
發起、主持、操縱或指揮犯罪組織者，處3年以上10年以下有期
徒刑，得併科新臺幣1億元以下罰金；參與者，處6月以上5年以
下有期徒刑，得併科新臺幣1千萬元以下罰金。但參與情節輕微
者，得減輕或免除其刑。
具公務員或經選舉產生之公職人員之身分，犯前項之罪者，加重
其刑至二分之一。
犯第1項之罪者，應於刑之執行前，令入勞動場所，強制工作，
其期間為3年。
前項之強制工作，準用刑法第90條第2項但書、第3項及第98條第
2項、第3項規定。
以言語、舉動、文字或其他方法，明示或暗示其為犯罪組織之成
員，或與犯罪組織或其成員有關聯，而要求他人為下列行為之一
者，處3年以下有期徒刑，得併科新臺幣3百萬元以下罰金：
一、出售財產、商業組織之出資或股份或放棄經營權。
二、配合辦理都市更新重建之處理程序。
三、購買商品或支付勞務報酬。
四、履行債務或接受債務協商之內容。
前項犯罪組織，不以現存者為必要。
以第5項之行為，使人行無義務之事或妨害其行使權利者，亦同
。
第5項、第7項之未遂犯罰之。

洗錢防制法第14條
有第二條各款所列洗錢行為者，處7年以下有期徒刑，併科新臺
幣5百萬元以下罰金。
前項之未遂犯罰之。
前二項情形，不得科以超過其特定犯罪所定最重本刑之刑。